【裁判字號】    99,易,479
【裁判日期】    990625
【裁判案由】    業務過失傷害
【裁判全文】
臺灣臺中地方法院刑事判決               99年度易字第479號
公  訴  人  臺灣臺中地方法院檢察署檢察官
被      告  甲○○
上列被告因業務過失傷害案件，經檢察官提起公訴（99年度偵字
第1030號），本院判決如下：
    主  文
甲○○無罪。
    理  由
一、公訴意旨略以：被告甲○○係址設臺中縣大雅鄉○○路311-
    1號青島小吃店之負責人，為從事餐廳業務之人，理應注意
    湯類於高溫情況下，可能對人體造成嚴重燙傷，而高溫熱湯
    應注意避免翻倒而造成危險。民國98年6月28日夜間，告訴
    人丙○○任職於麒麟啤酒股份有限公司（下稱麒麟啤酒公司
    ），派駐至上址青島小吃店擔任啤酒促銷人員（下稱酒促小
    姐），於同日（即28日）夜間7時許，因小吃店客人向告訴
    人索取冰塊，告訴人問明店內人員冰塊置放於廚房內之冰箱
    內，而該冰箱上方係透明冰櫃，下方則係鐵製冰箱，中間有
    1 塊以2支活動鐵條支撐之鐵板，冰塊乃置放於下方鐵製冰
    箱內；被告明知上開冰箱上之鐵板係活動式，不甚穩固，置
    放熱湯有隨時翻倒之可能，而無不能注意之情事，竟指示第
    1 天上班的不知情的職員方秋金將客人退換之熱湯置放於上
    開鐵架上，致告訴人於蹲下取鐵架下方冰箱內之冰塊時碰觸
    到支撐鐵架之鐵條，造成鐵架傾倒熱湯潑灑於告訴人胸部、
    腰部、大腿兩側等處，因而受有雙側大腿二度燙傷，百分之
    六體表面積之傷害等語，因認被告涉有刑法第284條第2項之
    業務過失傷害罪嫌。
二、按犯罪事實應依證據認定之，無證據不得推定其犯罪事實。
    又不能證明被告犯罪者，應諭知無罪之判決，刑事訴訟法第
    154條第2項、第301條第1項分別定有明文。另按事實之認定
    ，應憑證據，如未能發現相當證據，或證據不足以證明，自
    不能以推測或擬制之方法，為裁判基礎；且被告否認犯罪事
    實所持之辯解，縱屬不能成立，仍非有積極證據足以證明其
    犯罪行為，不能遽為有罪之證明；檢察官就被告犯罪事實，
    應負舉證責任，並指出證明之方法，倘其所提出之證據，不
    足為被告有罪之積極證明，或其指出證明之方法，無從說服
    法院以形成被告有罪之心證，基於無罪推定之原則，自應為
    被告無罪判決之諭知，最高法院30年度上字第1831號判例、
    40年臺上字第86號判例、92年臺上字第128號判例分別著有
    明文可資參照。
三、公訴人認被告甲○○涉有業務過失傷害罪嫌，無非係以證人
    陳國正、方秋金、丁○○之證言、告訴人丙○○之指述，證
    明被告指示店內服務員將熱湯放置於該鐵架上；中國醫藥大
    學附設醫院診斷證明書、現場監視器翻拍光碟證明告訴人受
    有二度燙傷等傷害；履勘現場筆錄、現場圖及照片證明該鐵
    架並不牢靠，恐有掉落之虞。訊據被告固坦承：告訴人於案
    發當日為麒麟啤酒公司派駐在伊所經營「青島小吃店」之酒
    促小姐，告訴人於前開時間、地點，因進入小吃店之廚房內
    ，取用冰箱內之冰塊，遭原放置於冰箱上方鐵架之熱湯打翻
    而燙傷之事實，惟堅詞否認有何業務過失傷害之犯行，辯稱
    ：告訴人並非伊所經營之小吃店員工，告訴人不能進入小吃
    店之廚房，伊不知告訴人為何會進入廚房內，伊認為伊沒有
    過失等語。經查：
(一)、告訴人於上開時間、地點，經麒麟啤酒公司派駐在被告所經
    營「青島小吃店」擔任酒促小姐，在該小吃店之廚房內，取
    用冰箱內之冰塊，遭原放置於冰箱上方鐵架之熱湯打翻而燙
    傷，因之受有雙側大腿二度燙傷，百分之六體表面積傷害之
    事實，為被告所不爭執，且據告訴人丙○○於偵查中指訴、
    於本院審理中證述在卷（見偵查卷第18至22頁、本院99年3
    月19日審理筆錄），並有中國醫藥大學附設醫院診斷證明書
    乙份在卷可參（見偵查卷第7頁），是此部分事實，應堪認
    定。
(二)、按刑法上之「過失」，係指行為人按其情節應注意，並能注
    意而不注意，或行為人對於構成要件事實，雖預見其發生而
    確信其不發生者而言，刑法第14條定有明文。又所謂「能注
    意」可解為係從行為人個人之情況而言，對於構成犯罪事實
    的發生有預見可能性；而所謂「應注意」可解為係從一般人
    的標準而言，對於構成犯罪事實之發生有預見可能性，換言
    之，刑法上過失行為之成立，應以行為人對該過失行為所生
    之構成要件結果、因果歷程有客觀之預見可能性及主觀預見
    可能性，且行為人基於此預見之可能性，而有違反客觀上之
    注意義務而致構成要件事實發生者，始足當之。然查：
１、證人即告訴人丙○○於本院審理時結證稱：伊先前任職於麒
    麟啤酒公司，於98年6月28日夜間派至青島小吃店擔任啤酒
    促銷人員，案發當日伊是第一次到該小吃店擔任酒促小姐。
    在伊去青島小吃店之前，曾經在大里的快炒店、南投的日本
    料理店，擔任過酒促小姐，擔任酒促小姐的時間大約有1年9
    個月，大概是從96年開始。小吃店或是現炒店的客人，如果
    需要冰塊的話，會請酒促小姐拿，除了青島小吃店外，其餘
    的店家的冰塊，有些是放在廚房外的走道，有些是放在廚房
    裡面。伊在其他的店，冰塊放在廚房時，伊是請店的服務人
    員進去拿，如果很忙時，伊也會自己進去拿。伊當天到青島
    小吃店擔任酒促小姐，被告沒有告訴伊冰塊放在哪裡，伊也
    沒有問被告，如果顧客需要冰塊時，應該怎麼辦？青島小吃
    店的廚房及餐廳有用1個檯子，是1個鐵桌子隔著，沒有門隔
    著，也不需要搬離什麼東西才能進廚房。廚房外面有標示「
    廚房重地，閒人勿進」，案發當時伊沒有看到，後來檢察官
    勘驗現場時，伊才有看到。當時伊之所以會進到廚房內，是
    因為伊跟客人促銷啤酒，天氣很熱，冰塊沒有了，伊問客人
    要不要喝啤酒，順便幫他們拿冰塊，後來伊走過去問1位服
    務人員冰塊放哪裡，服務人員跟伊說就在冰櫃的下面，服務
    人員就走了，伊自己去拿。餐廳沒有人告訴伊不可以進入廚
    房拿冰塊，伊在拿冰塊時，有1個廚師在廚房裡面，但是冰
    櫃旁邊沒有人等語（見本院99年3月19日審理筆錄），則依
    證人丙○○所述，本案發生前，其曾有擔任酒促小姐約1年9
    個月之經驗，案發當日是第1天至青島小吃店擔任酒促小姐
    ，當時其曾詢問過店內服務人員冰塊放置地點，然並未請該
    名服務人員為其取用冰塊，服務人員並未要告訴人自行至廚
    房，而係告訴人自行至廚房內之冰箱內取用冰塊，當時廚房
    內僅有1名廚師，沒有其他人員在冰箱旁。
２、證人丁○○於本院審理時結證稱：伊之前曾在臺中縣大雅鄉
    ○○路311-1號青島小吃店任職，伊是從98年5月8日就到這
    裡工作，伊的工作是服務人員，主要是端菜、廚房內的一些
    雜務。伊到該小吃店工作的時候，這家店就有啤酒促銷小姐
    ，啤酒促銷小姐來的時候，如果要冰塊時，酒促小姐跟伊等
    服務人員說，由服務人員去拿。之前酒促小姐曾經問過伊，
    冰塊在哪裡，伊會跟她說在廚房裡，但是請她不要進廚房，
    由伊拿給酒促小姐。小吃店的廚房外面有明確標示「廚房重
    地，閒人免入」。對之前來的一些酒促小姐，伊等也有跟她
    們說不要進去廚房裡面。伊有看過偵查卷內照片的鐵櫃（即
    偵查卷第64頁照片內之鐵櫃），從伊到這邊工作時，就有這
    個櫃子。伊不知道該鐵櫃的桌面是活動式，因為伊從來沒有
    看過這個桌面是收下來的情形，也沒有看過這個桌面掉下來
    的情況。在本件告訴人之前，這家店總共來過很多個酒促小
    姐，但是伊不太跟酒促小姐有往來，伊都在忙廚房裡面的事
    等語（見本院99年3月19日審理筆錄）；證人方秋金於偵訊
    時結證稱：伊於98年6月28日第1天至青島小吃店工作，伊工
    作到7月底離職，伊是廚房內的女助理，負責內外場端菜、
    廚房內切菜、配菜等事。伊店裡的廚房，除了店內的員工外
    ，其他人不准進入，當時伊在廚房外的冷藏櫃那裡配菜，當
    時餐廳是客滿的，大家都很忙，伊當時根本不知道有非員工
    的人進去廚房等語明確（見偵查卷第105、106頁），依證人
    丁○○前開證述，依其在青島小吃店內任職期間，若酒促小
    姐詢問其冰塊放置地點時，其會告知酒促小姐冰塊是放置在
    廚房內，酒促小姐不能進入廚房，而由其進入廚房內取出冰
    塊，且廚房門口張貼有「廚房重地，閒人免入」之標語，另
    證人方彩金亦證述，除了小吃店之員工外，其他人均不得進
    入店內廚房。
３、證人乙○○於本院審理時結證稱：伊現在在臺灣青島啤酒股
    份有限公司擔任中部業務專員。於98年間，青島小吃店曾銷
    售伊公司的啤酒，伊是代理商，負責鋪貨的是經銷商，代理
    商是負責活動。酒促小姐的派遣是由經銷商向代理商申請之
    後，再由代理商派酒促小姐到店家。伊公司曾於98年5、6月
    間，曾派酒促小姐到青島小吃店，時間是每個星期六的晚上
    7點到9點。酒促小姐的工作守則應該是由伊公司負責，依照
    伊公司的規定、實務上的運作，當客人要求提供啤酒需要的
    冰塊時，酒促小姐應該告知店家，請店家提供。因為每個店
    家的型態不太一樣，如果那個店家在現場就有製冰機的話，
    就由酒促小姐來服務冰塊的提供，但是如果店家在現場沒有
    製冰機，而是在店家的冰箱裡面的話，公司會教育酒促小姐
    ，請酒促小姐跟店家要求提供，因為公司有規定酒促小姐不
    能進入店家的工作場所，就是店家的內場的部分，酒促小姐
    的工作場所是店家的外場部分，這是公司在工作訓練上就會
    教育酒促小姐。伊所說的關於酒促小姐不能擅自進入店家的
    部分，不只有青島啤酒公司，伊也曾在朝日啤酒公司工作，
    伊在朝日啤酒公司工作時，公司也是這樣規定，依伊在酒商
    服務的經驗，伊大概有服務10年的經驗，酒促小姐不能擅自
    進入店家的內場是已經約定成俗了等語明確（見本院99年5
    月7日審理筆錄）；另經本院函詢告訴人所任職之麒麟啤酒
    公司，就其公司派遣酒促小姐至店家為酒類促銷時，冰塊應
    由何人準備、提供。經麒麟啤酒公司函覆：冰塊一律由店家
    提供準備，冰塊提供與其公司無關，店家並非與其公司直接
    交易，店家是與其公司經銷商直接交易，其公司與店家無任
    何財務往來，所以無契約約定，公司有明文規定及告知促銷
    小姐，不得進入店家廚房與櫃檯區等語，有麒麟啤酒公司99
    年5月10日函乙份在卷可參。復參以告訴人前開證述，其擔
    任酒促小姐已有1年9個月之經驗，理應知悉顧客要求冰塊時
    ，應由酒促小姐向店家請求提供，由店家服務人員提供，不
    應自行進入店家廚房內自行拿取，況被告於廚房門外亦有懸
    掛禁止非店家工作人員進入之標語。
４、告訴人身為酒促小姐，依其工作之經驗及公司之教育訓練，
    均有明確告知其身為酒促小姐不得擅自進入店家之廚房及櫃
    檯，若有冰塊之需求，應告知店家，由店家之人員提供，且
    被告所經營之小吃店廚房前，確有張貼「廚房重地，閒人勿
    進」之標語，已詳如前述。小吃店之員工雖曾於告訴人詢問
    冰塊放置地點時，告知告訴人係在廚房內之冰箱，然不得因
    而推論該名員工或被告同意告訴人得自行至廚房內拿取，復
    參以告訴人上揭所述，其事前未曾詢問被告冰塊提供之問題
    ，顯見被告事前實無可能曾同意告訴人得以自行進入廚房取
    用冰塊。且衡諸常情，廚房內之菜餚配方、清潔維護程度為
    小吃店之營業秘密，而酒促小姐並非小吃店之員工，酒促小
    姐實無可能有自由進入小吃店廚房之權限。則被告就告訴人
    無視其本身工作規定之要求及店內禁止標語而擅自進入廚房
    之行為既無從得以預見，自難認被告就告訴人擅自進入廚房
    拿取冰塊，而遭放置於冰箱上方鐵架打翻之熱湯燙傷之事有
    何應注意、能注意而未盡注意義務之情事。
(三)、綜上所述，本件告訴人因遭小吃店之熱湯燙傷而受有上開傷
    害，固為事實，然被告是否涉犯刑事過失傷害罪責，仍應依
    憑證據認定之，不得主觀推斷臆測。被告既無應注意、能注
    意而未盡注意義務之情事，自屬不可歸責，要難苛令其負過
    失傷害之罪責。公訴人之舉證，既不足以證明被告有應注意
    、能注意而不注意之過失情節，而仍有合理之懷疑存在，即
    尚未達於通常一般之人均不致有所懷疑，而得確信其為真實
    之程度，本院即無從形成被告有罪之確信。此外，本院復查
    無其他積極證據，足資證明被告對於致告訴人受有傷害乙節
    有何過失情事，尚難遽以業務過失傷害罪責相繩。本件既不
    能證明被告犯罪，揆諸首揭說明，自應為被告無罪判決之諭
    知。
據上論斷，應依刑事訴訟法第301條第1項，判決如主文。
中    華    民    國    99    年    6     月    25    日
                        臺灣臺中地方法院刑事第十六庭
                            法  官  劉麗瑛
以上正本證明與原本無異。
如不服本判決應於收受判決後10日內向本院提出上訴書狀，並應
敘述具體理由；其未敘述上訴理由者，應於上訴期間屆滿後20日
內向本院補提理由書（均須按他造當事人之人數附繕本）「切勿
逕送上級法院」。
                            書記官  王玟
中    華    民    國    99    年    6     月    25    日

司法院資訊處製作；財團法人民間司法改革基金會備份。
